【裁判字號】    95,聲再,57
【裁判日期】    950227
【裁判案由】    竊佔
【裁判全文】
臺灣高等法院刑事裁定                  95年度聲再字第57號
再審聲請人
即受判決人  甲○○
上列聲請人因竊佔案件，對於本院95年度上易字第23號，中華民
國95年1 月26日第二審確定判決（原審案號：臺灣桃園地方法院
94年度易字第525 號，起訴案號：臺灣桃園地方法院檢察署94年
度偵緝字第153號），聲請再審，本院裁定如下：
    主  文
再審之聲請駁回。
    理  由
一、再審聲請人即受判決人甲○○聲請意旨略以：本件確定判決
    認受判決人竊佔犯行成立，恐有重要證據漏未審酌，爰聲請
    再審，並敘述理由如下：
    (一)確定判決第5 頁第11行以下，以受判決人於第一審稱證人
      詹福來曾表示要繳納租金，因認受判決人明知系爭土地非
      詹福來所有，而是國有之證據，惟詹福來既言明為繳納租
      金，即非無權占有，縱日後未繳租金，亦僅屬民事糾紛。
    (二)刑法竊佔罪之成立，須以行為人主觀上具有故意為前提，
      受判決人既知要繳納租金，故主觀上僅有使用租賃物之意
      思，而無竊佔故意。
    (三)受判決人依國有財產法第42條第2 款申租本案土地，管理
      機關即國有財產局亦依該條款計算補償金，受判決人不僅
      依此繳納補償金新台幣（下同）55440 元（90年8月7日台
      財產北桃二字第090000638號函），管理機關90年8月29日
      台財產北桃二字第090000670 號函亦表明受判決人確有耕
      種系爭土地已逾10年及繳交補償金之事實，受判決人並無
      不符合承租之情形，嗣管理機關竟不同意申租，並將受判
      決人移送法辦，實屬遺憾。
    (四)再依國有財產法第46條第2 項規定，可供造林、農墾、養
      殖等事業用者，得辦理放租或放領，受判決人既依指示繳
      納補償金及使用對價，並依法申租，竟遭移送，而他人於
      附近土地設置墳墓反而無事，實不公平。
    (五)管理機關於92年10月17日函准受判決人分期繳納補償金後
      ，何以又於93年4 月13日通知本案土地擬公告標售？當時
      受判決人既持續繳納補償金，顯見並無不法意圖。
    (六)受判決人既已指示繳納補償金及使用對價，均足認定管理
      機關有出租之意，而受判決人亦無竊佔故意。
二、按依刑事訴訟法第421 條規定，以確定判決就足生於影響於
    判決之重要證據漏未審酌為由，提起再審者，必須該證據已
    足認定受判決人應受無罪、免訴、或輕於原審所認定之罪名
    方可，如不足以推翻原審所認定罪刑之證據，即非足生影響
    於原判決之重要證據。又既謂「重要證據」，自與單純之辯
    解有異，故受判決人如僅爭執確定判決之認事用法，即不合
    本條所規定之再審事由。經查：
    (一)前述聲請意旨第(一)、(二)、(四)、(六)等項，並未說明確定判決
      就何重要證據漏未審酌，核屬受判決人對於確定判決認事
      用法爭執之單純辯解，自與刑事訴訟法第421 條所規定之
      再審事由不合。
    (二)聲請意旨(二)、(五)雖說明，依管理機關函示，可知受判決人
      已繳納補償金及使用對價，以證明其無竊佔故意，惟聲請
      意旨(五)並未說明管理機關之來文函號，其理由即有未備。
      況原確定判決事實欄即已認定受判決人確曾繳納補償金（
      見確定判決第2 頁第5至9行），理由欄並說明受判決人雖
      已依管理機關指示而交付補償金，惟其部分竊佔行為於交
      付補償金之前，早即已完成，而管理機關亦始終未曾應允
      放租，然受判決人竟又陸續擴大竊佔範圍，犯行事證明確
      等情（見確定判決第2至10頁理由欄第一項之說明）。本
      件縱有聲請意旨(二)、(五)所載之證據存在，僅能證明受判決
      人於竊佔後，曾依管理機關指示，繳納補償金，然仍不能
      推翻其未獲管理機關同意放租及未完成放租程序，即先使
      用本案土地之事實，自不得卸言無竊佔故意，是其所舉證
      據尚不足使其受無罪、免訴、或輕於原審所認定之罪名，
      難謂係屬刑事訴訟法第421條所謂足生影響於原判決之重
      要證據。
三、綜上所述，受判決人所舉聲請再審之理由，與前引法條所定
    再審事由難謂相符，應認為無再審理由，爰依刑事訴訟法第
    434 條第1項，裁定如主文。
中    華    民    國    95    年    2     月    27    日
                  刑事第十三庭審判長法  官  曾德水
                                    法  官  廖紋妤
                                    法  官  范清銘
上正本證明與原本無異。
不得抗告。
                                    書記官  吳金來
中    華    民    國    95    年    2     月    27    日


司法院資訊處製作；財團法人民間司法改革基金會備份。
